【裁判字號】    97,撤緩,200
【裁判日期】    971209
【裁判案由】    聲請撤銷緩刑
【裁判全文】
臺灣臺中地方法院刑事裁定             97年度撤緩字第200號
聲  請  人  臺灣臺中地方法院檢察署檢察官
受  刑  人  甲○○
                    國民
上列被告因偽造有價證券案件，經檢察官聲請撤銷緩刑（九十七
年度執字第一六六一四號、九十七年度執聲字第三六五０號），
本院裁定如下：
    主  文
聲請駁回。
    理  由
一、聲請意旨略稱：受刑人甲○○因偽造有價證券案件，經臺灣
    高等法院臺中分院（下稱臺中高分院）於民國九十六年四月
    十日以九十六年度上訴字第五八九號（偵查案號：臺灣臺中
    地方法院檢察署九十五年度偵字第二０九八八號）判處有期
    徒刑一年八月，緩刑四年，於九十六年五月三日確定在案。
    惟受刑人於前案尚在審理中之緩刑期前，即九十六年四月一
    日起至九十六年四月二十八日止，復故意犯違反著作權法案
    件，盜拷複製光碟達數千片之多，經臺灣高等法院臺中分院
    於九十七年六月十八日以九十七年度上訴字第一０四三號判
    處有期徒刑四月確定（上訴逾期，經提起抗告後，由最高法
    院以九十七年度臺抗字第六六三號駁回抗告確定在案），前
    案之緩刑顯難收預期效果。核該受刑人所為，已合於刑法第
    七十五條之一第一項第一款所定撤銷緩刑宣告之原因，爰依
    刑事訴訟法第四百七十六條之規定聲請上開緩刑宣告之撤銷
    等語。
二、按刑法於九十四年二月二日修正公布，並於九十五年七月一
    日施行。而關於緩刑之撤銷亦有修正，依立法意旨說明，舊
    法第七十五條第一項固已設有兩款應撤銷緩刑之原因，至得
    撤銷緩刑之原因，則僅於保安處分章內第九十三條第三項與
    撤銷假釋合併加以規定，體例上不相連貫，實用上亦欠彈性
    ，是將緩刑之撤銷分為「應撤銷」及「得撤銷」兩種原因，
    故將刑法第七十五條修正為「受緩刑之宣告，而有下列情形
    之一者，撤銷其宣告：一、緩刑期內因故意犯他罪，而在緩
    刑期內受不得易科罰金之有期徒刑以上刑之宣告確定者。二
    、緩刑前因故意犯他罪，而在緩刑期內受不得易科罰金之有
    期徒刑以上刑之宣告確定者」、「前項撤銷之聲請，於判決
    確定後六月以內為之」；並新增刑法第七十五條之一規定：
    「受緩刑之宣告而有下列情形之一，足認原宣告之緩刑難收
    其預期效果，而有執行刑罰之必要者，得撤銷其宣告：一、
    緩刑前因故意犯他罪，而在緩刑期內受得易科罰金之有期徒
    刑、拘役或罰金之宣告確定者。二、緩刑期內因故意犯他罪
    ，而在緩刑期內受得易科罰金之有期徒刑、拘役或罰金之宣
    告確定者。三、緩刑期內因過失更犯罪，而在緩刑期內受有
    期徒刑之宣告確定者。四、違反第七十四條第二項第一款至
    第八款所定負擔情節重大者。」、「前條第二項之規定，於
    前項第一款至第三款情形亦適用之」。從而，本件係依新法
    宣告緩刑，即應適用修正後刑法第七十五條及第七十五條之
    一為緩刑之撤銷，合先敘明。
三、另考之刑法第七十五條之一第一項之立法意旨略以：關於緩
    刑之撤銷，現行法第七十五條第一項固已設有兩款應撤銷緩
    刑之原因；至得撤銷緩刑之原因，則僅於保安處分章內第九
    十三條第三項與撤銷假釋合併加以規定，體例上不相連貫，
    實用上亦欠彈性。爰參酌德國及奧地利現行立法例增訂得撤
    銷之原因，其中現行關於緩刑前或緩刑期間故意犯他罪，而
    在緩刑期內受得易科罰金之有期徒刑之宣告者，列為應撤銷
    緩刑之事由，因認過於嚴苛，而排除第七十五條應撤銷緩刑
    之事由，移列至得撤銷緩刑事由，俾使「法官依被告再犯情
    節，而裁量是否撤銷先前緩刑之宣告」；其次，如有前開事
    由，但判決宣告拘役、罰金時，可見行為人仍未見悔悟，有
    列為得撤銷緩刑之事由，以資彈性適用，爰於第一項第一款
    、第二款增訂之。又本條採用裁量撤銷主義，賦與法院撤銷
    與否之權限，特於第一項規定實質要件為「足認原宣告之緩
    刑難收其預期效果，而有執行刑罰之必要」，供作審認之標
    準。亦即於上揭「得」撤銷緩刑之情形，法院應依職權本於
    合目的性之裁量，妥適審酌受刑人所犯前後數罪間，關於法
    益侵害之性質、再犯之原因、違反法規範之情節是否重大、
    被告主觀犯意所顯現之惡性及其反社會性等情，是否已使前
    案原為促使惡性輕微之被告或偶發犯、初犯改過自新而宣告
    之緩刑，已難收其預期之效果，而確有執行刑罰之必要，此
    與刑法第七十五條第一項所定二款要件有一具備，即毋庸再
    行審酌其他情狀，應逕予撤銷緩刑之情形不同。
四、經查：
  (一)本件受刑人甲○○因偽造有價證券案件，前經臺中高分院於
    九十六年四月十日以九十六年度上訴字第五八九號判處有期
    徒刑一年八月，緩刑四年，於九十六年五月三日確定在案（
    下稱刑事案件一）。茲查悉該受刑人在緩刑期前之九十六年
    四月一日起至九十六年四月二十八日止，因犯違反著作權法
    案件，經臺灣高等法院臺中分院於九十七年六月十八日以九
    十七年度上訴字第一０四三號判處有期徒刑四月而於同年七
    月十日確定【（上訴逾期，經提起抗告後，由最高法院以九
    十七年度臺抗字第六六三號駁回抗告確定在案）；（下稱刑
    事案件二）】等情，有前開判決書影本及臺灣高等法院被告
    前案紀錄表在卷可按，是受刑人於上開刑事案件一，雖受有
    緩刑宣告，惟於緩刑期前，因故意犯違反著作權法之案件，
    而在緩刑期間內，受得易科罰金之有期徒刑四月宣告確定，
    堪以認定。惟是否足認前開緩刑之宣告難收其預期效果，而
    有執行刑罰之必要，仍須衡酌相關情況決定之。
  (二)觀之本件受刑人所犯違反著作權法案件之犯罪事實，係「幫
    助共同意圖銷售而擅自以重置於光碟之方法侵害他人之財產
    權」，與受刑人所犯上開刑事案件一，案件類型迥異，犯罪
    型態、原因、侵害法益（刑事案件一所保護之法益係為使具
    有社會公共信用性格之票據類有價證券持有人，得獲應有之
    保障，以維交易安全及社會公共信用；而刑事案件二所保護
    之法益則為著作人之著作財產權）及社會危害程度全然不同
    ；再者，就法定刑而論，刑事案件一所涉之刑法第二百零一
    條第一項之罪，其法定刑為「三年以上十年以下有期徒刑，
    得併科三千元以下罰金」，而刑事案件二所涉之著作權法第
    九十一條第三項之罪，其法定刑則為「六月以上五年以下有
    期徒刑，得併科新臺幣五十萬元以上五百萬元以下罰金」，
    兩者在法定本刑上稍有不同，顯見立法者對兩者之反社會性
    ，亦稍作區別；另就兩案之宣告刑以觀，前揭刑事案件一所
    處之刑，為有期徒刑一年八月，並應向公庫支付新臺幣十萬
    元，及向指定之公益團體、地方自治團體或社區提供一百二
    十小時之義務勞務，乃無法易科罰金且係附條件之刑，而刑
    事案件二所涉之刑，僅宣告有期徒刑四月，屬得易科罰金之
    刑，兩案就所宣告之刑相較，相距復甚多，倘以受刑人犯屬
    輕罪之後案（即刑事案件二），即將前宣告較重罪之前案（
    即刑事案件一）撤銷其緩刑宣告，則受刑人無異因觸犯輕罪
    而遭撤銷重罪之緩刑宣告，兩者在比例原則之衡量上，有失
    妥適，故本院認受刑人故意觸犯著作權法之案件，固有其可
    咎之處，但綜合審酌上情，因兩案間，不論就案件類型、犯
    罪型態、原因、侵害法益及社會危害程度、法定刑高低、宣
    告刑輕重等諸多因素，均有顯著差異，實難僅因其後之著作
    權法案件，即遽行推認前揭刑事案件一所宣告之緩刑，有何
    難以收預期效果，有執行刑罰必要之情形，本院審酌前開各
    情，尚難認受刑人原宣告之緩刑難收其預期效果，有執行刑
    罰之必要者，而與刑法第七十五條之一第一項第一款之規定
    相符。而聲請人復未提出其他受刑人原宣告之緩刑難收其預
    期效果之具體事證以供本院審酌，是本件聲請於法尚有未合
    ，應予駁回。
五、爰依刑事訴訟法第二百二十條，裁定如主文。
中    華    民    國    97    年    12    月    9     日
                  刑事第十七庭  法  官  林學晴
上正本證明與原本無異。
如不服本裁定，應於送達後五日內，向本院提出抗告狀。
                                書記官  吳詩琳
中    華    民    國    97    年    12    月    9     日


司法院資訊處製作；財團法人民間司法改革基金會備份。
